【裁判字號】    98,消債清,149
【裁判日期】    980925
【裁判案由】    聲請清算程序
【裁判全文】
臺灣高雄地方法院民事裁定           98年度消債清字第149號
聲  請  人  乙○○
訴訟代理人  徐豐益律師
上列當事人因消費者債務清理事件聲請清算，本院裁定如下：
    主  文
聲請人乙○○自中華民國九十八年九月二十五日十六時起開始清
算程序。
命司法事務官進行本件清算程序。
    理  由
一、本件聲請意旨略以：聲請人前未曾依「中華民國銀行公會會
    員辦理消費金融案件無擔保債務協商機制」請求共同協商債
    務清償方案，乃於98年5 月間向最大債權金融機構即台新國
    際商業銀行股份有限公司（下稱台新銀行）請求協商而未成
    立。聲請人協商時為失業狀態，配偶因案被通緝，聲請人須
    負擔扶養兒子之義務，現與母親同住，聲請人之子林柏維患
    發展遲緩及過動症，須耗費精神照料，無法正常工作，每月
    僅能清償2,000 元，實無法負擔銀行提出之還款方案，已達
    不能清償債務之程度，爰依法聲請清算等語。
二、按，「債務人不能清償債務或有不能清償之虞者，得依本條
    例所定更生或清算程序，清理其債務。」；「債務人於法院
    裁定開始更生程序或許可和解或宣告破產前，得向法院聲請
    清算。」，消費者債務清理條例（下稱消債條例）第3 條、
    第80條前段有明文。又「法院開始清算程序之裁定，應載明
    其年、月、日、時，並即時發生效力。」；「法院裁定開始
    更生或清算程序後，得命司法事務官進行更生或清算程序，
    必要時得選任律師、會計師或其他適當之自然人或法人一人
    為監督人或管理人。」，消債條例第83條第1 項、第16條第
    1 項亦有明文。
三、經查，聲請人所主張之上開事實，業據提出聲請人及子女95
    、96、97年度綜合所得稅各類所得資料及財產歸屬資料清單
    （卷8、22、36-38、69-70、72-74頁）、財團法人金融聯合
    徵信中心當事人綜合信用報告（卷9-18、33-35頁）、財產
    及收入狀況說明書（卷19頁）、債權人清冊（卷24頁）、前
    置協商申請相關文件（卷25-31頁）、前置協商收入切結書
    （卷39頁）、戶籍謄本（卷44-45 頁）、前置協商不成立通
    知書（卷61頁）、薪資證明（卷71頁）、診斷證明書（卷75
    頁）、扶養及日常生活支出單據（卷76-80 頁）、稅務電子
    閘門財產所得調件明細表（卷82-83 頁）、臺灣高等法院被
    告前案記錄表（卷85-89 頁）可憑，可信為實。
四、審酌聲請人聲請時所負債務為542,290 元（卷17頁聯合徵信
    中心之個人資料），95、96、97年所得12,849元、0 元、12
    ,472 元 ，平均每月收入1,071 元、0 元、1,039 元（卷22
    、37-38 、69頁上開年度各類所得資料清單），98年3 月底
    起任職於自由市場，每月薪資約14,000元（卷71頁薪資證明
    、92頁聲請人民事陳報狀），名下無恆產（卷70頁財產歸屬
    資料清單）；而聲請人配偶甲○○96、97年所得157,857 元
    、101,396 元（卷82-83 頁稅務電子閘門財產所得調件明細
    表），惟現因案通緝中（卷85-89 頁臺灣高等法院被告前案
    紀錄表），聲請人須扶養患有發展遲緩之長子，有診斷證明
    書在卷可憑（卷75頁），扣除聲請人陳報扶養長子8,500 元
    （卷29頁）及聲請人生活必要支出按98年高雄市每人每月最
    低生活費用計算為11,309元，顯已所餘致入不敷出，依現行
    債務協商最長期限180 期，利率０％，則就當時負債總額54
    2,290 元（卷17頁聯合徵信中心之個人資料、24頁債權人清
    冊）而言，平均每月還款大約3,013 元左右，已無從滿足最
    大債權銀行之協商條件要求，確已不足清償債務，堪認聲請
    人之債務大於財產，而有不能清償債務或不能清償債務之虞
    情事。此外，又查無聲請人有消費者債務清理條例第6 條第
    3 項、第8 條或第82條第2 項所定駁回清算聲請之事由存在
    ，是聲請人聲請本件清算，為有理由，應予准許。
五、依消費者債務清理條例第83條第1 項、第16條第1 項，裁定
    如主文。
中    華    民    國    98    年    9     月    25    日
              民事第三庭    法      官  藍家慶
上為正本係照原本作成。
本裁定已於98年9月25日下午4時公告。
本件不得抗告。
中    華    民    國    98    年    9     月    25    日
                            書  記  官  呂姿儀


司法院資訊處製作；財團法人民間司法改革基金會備份。
